臺灣高等法院臺中分院刑事判決　　　　　　　　九十二年度交上易字第一六九○號
　　上　訴　人　甲○○
　　即　被　告
　　選任辯護人　林世祿
右上訴人因過失致死案件，不服臺灣彰化地方法院九十二年度交訴字第七五號中華民
國九十二年八月一日第一審判決（起訴案號：臺灣彰化地方法院檢察署九十二年度調
偵字第二三五號），提起上訴，本院判決如左：
      主  文
原判決撤銷。
甲○○因過失致人於死，處有期徒刑肆月。如易科罰金，以參佰元折算壹日。緩刑貳
年。
        事  實
一、甲○○於民國九十一年十二月二日下午，自章化縣花壇鄉金墩村駕駛車牌號碼Ｌ
    Ｐ－六０九二號自用小貨車，沿花壇鄉○○路北向行駛。於同日十六時十分許，
    途經行車速限為時速六十公里之中山路二段四八一號時，本應注意行車速度應依
    照標誌或標線之規定，而依當時情形，天氣晴朗，日間自然光線充足，並無不能
    注意之情形，竟疏未注意依照限速行駛，致於超越右側由李川田駕駛，同向行駛
    於慢車道之ＲＮ２─０８１號（公訴人及原審判決誤為ＰＮ─０八一）機車，因
    慢車道經挖掘新舖之柏油路面不平，而偏向快車道時，擦撞李川田之機車，李川
    田因而人車倒地，受有頭部外傷、顱內出血之傷害，送醫後傷重不治死亡。而甲
    ○○於偵辦犯罪之員警尚不知犯罪事實及犯罪人前報警自首，接受裁判。
二、案經被害人李川田之子乙○○訴請臺灣彰化地方法院檢察署檢察官偵查及檢察官
    據報相驗後自動偵查起訴。
        理  由
一、上訴人即被告甲○○對於右揭時地，駕駛小貨車擦撞及騎乘機車之被害人李川田
    ，致其死亡之事實，於警、偵訊中及本院審理時坦承不諱，核與被害人之子乙○
    ○指述情節相符，並有現場圖、道路交通事故調查報告表乙紙、現場及車損照片
    十二幀、現場車道路口監視器拍攝畫面翻拍照片三十九幀等在卷可資佐證。且被
    害人李川田係因本件車禍，致頭部外傷、顱內出血而死亡，業經臺灣彰化地方法
    院檢察署檢察官督同檢驗員相驗明確，有相驗屍體證明書、驗斷書及勘驗筆錄等
    在卷可憑。又本件肇事地之路段，於九十一年十二月二日時之最高速限為時速六
    十公里，此有交通部公路總局第二區養護工程處彰化工務段九十三年四月五日函
    附卷可憑（道路交通事故調查報告表誤載為時速五十公里）。而被告之小貨車於
    肇事時，車速超過每小時六十里，亦有國立交通大學行車事故鑑定意見書附卷可
    據。
二、按汽車行駛時，行車速度，依標誌或標線之規定，道路交通安全規則第九十三條
    第一項定有明文。被告考領有駕照，對上開規則應知之甚詳，且有遵守之義務。
    又查肇事當時天氣晴朗，日間自然光線充足，視距良好，有道路交通事故調查報
    告表附卷可憑，依當時情形被告並無不能注意之情事，竟疏未注意依照六十公里
    之時速行駛，以超過六十公里之時速前行。致於超越在右側慢車道同向由李川田
    駕駛之機車時，擦撞被害人李川田之機車，被害人因而傷重不治死亡。被告若能
    依照限速行駛，必能避免此次車禍之發生。本件車禍之發生，顯係被告就其應注
    意並能注意之事項未注意所肇致，其有過失甚明。本件經送國立交通大學鑑定，
    亦認被告明顯超速。雖被害人駕駛輕機車由機慢車道偏入外側車道時未注意左側
    來車動態，為肇事主因，亦有過失，但被告仍難辭過失之責，被害人因本件車禍
    死亡，與被告之過失行為間復有相當因果關係，本件事證業臻明確，被告犯行堪
    以認定。
三、本件車禍肇事時，經監視錄影帶拍攝，依照錄影畫面顯示，被告小貨車行駛於外
    側快車道，被害人機車同向行駛慢車道，靠近快慢車分道線處。 小貨車於 26ｓ
    958開始超越被害人機車，被害人機車於26ｓ958尚未煞車，27ｓ091 開始煞車，
    且逐漸往左偏駛；至29ｓ127後煞車燈全滅；自27ｓ162起至27ｓ462機車左後視
    鏡接觸小貨車，27ｓ529機車左把手接觸小貨車，機車繼續向左偏駛，此有光碟
    可憑。足見本件車禍之發生，係於被告超越被害人機車時，被害人之機車偏左，
    致被告之小貨車擦撞被害人機車而發生。並非被告未注意車前狀況及兩車併行之
    間隔所肇致。本件經送國立交通大學鑑定，亦認被害人李川田駕駛重型機車由慢
    車道貿然偏入外側快車道為肇事原因，被告駕駛小貨車無肇事因素，唯超速有違
    規定。此亦有該校鑑定意見書附卷可按。台灣省彰化縣區車輛行車事故鑑定委員
    會鑑定及台灣省車輛事故覆議鑑定委員會覆議結果，分別認被告駕駛自小客貨車
    未採取避讓措施與超越機車時未充分注意機車動態，為肇事次因，有台灣省彰化
    縣區車輛行車事故鑑定委員會九十二年一月十三日彰鑑字第九一０八六四號函送
    之鑑定意見書，及台灣省車輛事故覆議鑑定委員會九十二年四月三日府覆議字第
    九二一０一七八號函在卷可按。所為鑑定意見，與本院認定不同，尚難採據。
四、被告所為，核犯刑法第二百七十六條第一項之過失致死罪。又被告於偵查犯罪之
    員警知悉犯罪事實及犯罪行為人前自首，業經彰化縣警察局彰化分局花壇分駐所
    受理各類案件紀錄表及處理相驗案件初步調查報告暨報驗書記載報案人為被告甲
    ○○無訛，有該二紙紀錄表在卷可稽。其自首而受裁判，應依刑法第六十二條前
    段之規定減輕其刑。原審判決對被告論罪科刑，固非無見，但被告係因未注意依
    照限速行駛，致發生本件車禍，原審未予認定，認事未洽。被告上訴否認犯罪，
    雖無理由。但原審判決既有上開瑕疵，自應由本院將原審判決撤銷改判。查被告
    於事故發生後，即將被害人送醫，且已與被害人家屬成立和解，獲得諒解。於審
    理時，坦承駕車肇事，毫無隱飾，態度良好。爰審酌被告犯罪所生之損害，及犯
    罪後態度等一情狀，量處如主文所示之刑，並諭知易科罰金之折算標準。又被告
    前未曾受有期徒刑以上刑之宣告，且本件係偶發過失犯，事後已坦承犯行，深具
    悔意，經此刑之宣告後，應知警惕而無再犯之虞，本院因認暫不執行其刑為當，
    予以宣告緩刑，用啟自新。
據上論斷，應依刑事訴訟法第三百六十九條第一項前段、第三百六十四條、第二百九
十九條第一項前段，刑法第二百七十六條第一項、第六十二條前段、第四十一條第一
項前段、第七十四條第一款，罰金罰鍰提高標準條例第一條前段、第二條，判決如主
文。
本件經檢察官丙○○到庭執行職務。
中     華     民     國     九十三     年      四      月    二十一     日
                                   臺灣高等法院臺中分院刑事第九庭
                                         審判長法  官　陳  筱  珮
                                               法　官  康  應  龍
                                               法　官　趙  春  碧
右正本證明與原本無異。
不得上訴。
                                               書記官  胡  美  娟
中     華     民     國     九十三     年      四      月    二十二     日
                                                              　　　　　Ｆ
